臺灣花蓮地方法院刑事判決　　　　　　　　　　　　　九十三年度花易字第八八號
　　公　訴　人　臺灣花蓮地方法院檢察署檢察官
　　被　　　告　乙○○
右列被告因毀損債權案件，經檢察官聲請以簡易判決處刑（九十三年度偵緝字第七二
號），本院認不宜適用簡易程序，而改依通常程序審理，茲判決如左：
    主  文
乙○○無罪。
    事  實
一、公訴意旨略以：被告乙○○曾積欠告訴人丁○○債務，被告乙○○乃於民國九十
    一年三月二十四日，開立到期日為九十一年七月三十一日，面額新台幣（下同）
    六百六十萬元之本票予告訴人丁○○收受，供為債務之擔保之用。但事後屆期該
    張本票不獲兌現，經告訴人丁○○向本院聲請強制執行，經本院於九十一年八月
    五日，以九十一年度票字第五八０號民事裁定准以強制執行，旋該裁定由台灣高
    等法院花蓮分院於九十一年九月十一日駁回被告乙○○之抗告確定。被告乙○○
    與丙○○（改名前為徐吉川）二人，原對座落花蓮市○○段四五六、四五七號土
    地，享有各二分之一之所有權，被告乙○○明知其係告訴人丁○○之債務人，亦
    將受上開確定強制執行裁定之際，基於意圖損害告訴人丁○○之債權犯意，仍於
    九十一年十月二十四日，授權不知情之丙○○，辦理將上開土地之所有權價賣移
    轉登記予王席彬（業經不起訴處分確定），致告訴人丁○○追償無著，因認被告
    乙○○涉犯刑法第三百五十六條之毀損債權罪嫌云云。
二、按犯罪事實應依證據認定之，無證據不得認定犯罪事實；又不能證明被告犯罪者
    ，應諭知被告無罪之判決，刑事訴訟法第一百五十四條第二項、第三百零一條第
    一項分別定有明文。另事實之認定，應憑證據，如未能發現相當證據，或證據不
    足以證明，自不能以推測或擬制之方法，為裁判基礎。再者，認定不利於被告之
    事實，須依積極證據，苟積極證據不足為不利於被告事實認定時，即應為有利於
    被告之認定，更不必有何有利之證據；而所謂「積極證據足以為不利被告事實之
    認定」係指據為訴訟上證明之全盤證據資料，在客觀上已達於通常一般之人均不
    致於有所懷疑，而得確信被告確曾犯罪之程度，若未達到此一程度，而有合理懷
    疑之存在時，即無從為有罪之認定，最高法院四十年台上字第八六號、三十年上
    字第八一六號及七十六年台上字第四九八六號判例可資參照。且刑法第三百五十
    六條係以意圖損害債權人之債權為其主觀構成要件，此觀以該條規定足明，合先
    敘明。
三、本件公訴人認被告乙○○涉犯毀損債權罪嫌，無非係以告訴人丁○○之指述、本
    票影本乙張、民事裁定確定證明書、本院九十一年度票字第五八０號民事裁定、
    台灣高等法院花蓮分院九十一年度抗字第一八四號民事裁定、花蓮市○○段四五
    六、四五七號土地登記謄本資料、土地買賣契約書各一份為其證據。訊據被告矢
    口否認有何毀損債權之犯行，辯稱：當初伊個人以昶來公司名義向中國農民銀行
    （以下簡稱農民銀行）共計借款一千萬元，並以花蓮市○○段四五六、四五七號
    土地抵押，嗣後因經商失敗，無法繼續繳息，農民銀行欲拍賣上開抵押土地，伊
    拜託銀行讓伊找買家，所以才委託伊弟弟丙○○將土地賣給王席彬，賣掉土地的
    錢除清償積欠農民銀行債務外均由丙○○取得，因為伊所有的土地二分之一持分
    還不夠支付前開積欠農民銀行之債務，所以沒有損壞告訴人丁○○債權之意圖等
    語。經查：
（一）被告因積欠告訴人債務，乃於九十一年三月二十四日，開立到期日為九十一年
    七月三十一日，面額六百六十萬元之本票予告訴人收受，供為債務之擔保。嗣
      因該本票屆期未獲兌現，告訴人遂向本院聲請強制執行，經本院於九十一年八
      月五日，以九十一年度票字第五八０號民事裁定准以強制執行，旋該裁定由台
      灣高等法院花蓮分院於九十一年九月十一日裁定駁回被告之抗告確定。又被告
      與其弟弟丙○○二人，原對座落花蓮市○○段四五六、四五七號土地，享有各
      二分之一之所有權，然於九十一年十月二十四日全部出賣並辦理移轉登記予第
      三人王席彬等情，業據告訴人丁○○於偵查中指述綦詳，另有本票影本乙紙、
      本院九十一年度票字第五八０號民事裁定、台灣高等法院花蓮分院九十一年度
      抗字第一八四號民事裁定暨確定證明書、及花蓮市○○段第四五六、四五七號
      土地登記謄本各一份在卷可查，且為被告於偵訊及本院審理中所是認，足認告
      訴人業於九十一年九月十一日對被告就六百六十萬元之本票債權取得強制執行
      名義確定，被告則於九十一年十月二十四日移轉登記花蓮市○○段四五六、四
      五七號土地二分之一所有權予第三人王席彬。然是否足以被告於告訴人取得強
      制執行名義確定後，將其前開四維段土地二分之一所有權移轉登記予第三人王
      席彬之行為，即認定被告有損害告訴人債權之意圖，則尚有疑義。
（二）被告與證人丙○○除自其母親繼承花蓮市○○段第四五六、四五七號土地部分
      所有權外，並於六、七十年間共同出資購買花蓮市○○段第四五六、四五七號
      其餘所有權，而共有上開土地，各有二分之一所有權，後因被告於八十五年間
      ，以其所設立之昶來企業有限公司名義，以上開四維段土地為擔保，向農民銀
      行借款七百萬元，又於八十九年間，以被告之妻林麗玉之名義，再以上開土地
      為擔保向農民銀行借款三百萬元，惟因被告嗣後經商失敗，無力清償前開農民
      銀行借款本金及利息，農民銀行欲拍賣前開擔保之四維段土地，證人丙○○恐
      自己對該四維段土地之二分之一所有權亦不保，遂經被告先於九十年間出具同
      意書同意出賣該四維段土地，並於九十一年十月十八日訂定土地買賣契約書，
      由證人丙○○以一千六百五十萬元，出賣該土地予證人王席彬，於同年月二十
      四日辦理移轉登記完畢，並於九十一年十二月六日由證人王席彬以部分出賣價
      金清償農民銀行之抵押債權約一千一百二十餘萬元，另經扣除土地買賣增值稅
      等稅金約一百餘萬元及拆除上開土地地上物費用幾十萬元外，剩餘價金均由證
      人丙○○取得等情，業據證人丙○○於本院審理中證述明白，經核與證人王席
      彬於偵訊中證述之買賣過程及清償農民銀行抵押債權之經過相符，並有昶來公
      司基本資料查詢、買賣契約書各一份、土地增值稅繳款書、房屋稅稅額繳款書
      、九十一年地價稅繳款書各一份、農民銀行九十四年二月二日（九四）農花業
      字第００八號函暨借據六紙及土地登記謄本三份在卷可稽，足認被告確實積欠
      農民銀行一千萬元本金及利息，並於九十年間出具同意書，由證人丙○○於九
      十一年十月間持被告之同意書，出賣前開四維段土地予證人王席彬，並以出賣
      價金之一部分清償農民銀行之抵押債權，其餘價金則由證人丙○○取得之事實
      。則被告早於九十年間即授權證人丙○○出賣其前開二分之一所有權土地，自
      不因該土地係於晚於告訴人取得執行名義確定後，方於九十一年十月間出賣予
      第三人王席彬，即認定被告有毀損債權之犯行。況查，依民法規定，前開農民
      銀行對該四維段土地之抵押權應優先於告訴人之債權而受清償，則被告授權丙○○出賣其前開土地二分之一所有權以清償農民銀行之抵押債權，並未損害告
      訴人之債權，又前開四維段土地出賣價金為一千六百五十萬元，依比例計算，
      被告之二分之一所有權僅有八百二十五萬元之價值，尚不足以清償被告積欠農
      民銀行之一千餘萬元本金及利息債務，告訴人亦無法就上開土地出賣價金主張
      其權利，故被告出賣其前開所有土地亦未生損害告訴人債權之結果，堪信被告
      辯稱其出賣上開上開土地二分之一所有權，係為清償其積欠農民銀行之一千萬
      元本金及利息之債務，證人丙○○則依其二分之一所有權而取得剩餘之買賣價
      金，並無損害告訴人債權之意圖，為真實可採。自不能僅以被告出賣其所有之
      花蓮市○○段第四五六、四五七號土地二分之一所有權，即認定被告有毀損告
      訴人意圖之犯行。
（三）從而，依公訴人所提出之證據，只能證明被告出賣其所有花蓮市○○段第四五
      六、四五七號土地二分之一所有權，然尚無從據以認定被告有毀損告訴人債權
      之意圖。此外，復查無其他積極證據足認被告有何毀損債權之意圖，被告之犯
      罪應屬不能證明，揆諸前揭說明，自應為無罪之諭知。
據上論結，應依刑事訴訟法第三百零一條第一項，判決如主文。
本案經檢察官甲○○到庭執行職務。
中  華    民    國    九十四        年    五        月    二十四        日
                              臺灣花蓮地方法院刑事第二庭
                                  審判長法官  林  碧  玲
                                        法官  陳  世  博
                                        法官  俞  秀  美
右正本證明與原本無異。
如對本判決不服，應於送達後十日內，向本院提出上訴狀。（應抄附繕本）告訴人或
被害人如對於本判決不服者，應具備理由請求檢察官上訴，其上訴期間之計算係以檢
察官收受判決正本之日期為準。
                                        法院書記官
中  華    民    國    九十四        年    五        月    二十五        日
